最高法院民事裁定
111年度台抗字第990號
抗  告  人  焺有節能科技股份有限公司

法定代理人  鄒錦文        
抗  告  人  盛匯工業股份有限公司

法定代理人  吳思賢        
上列抗告人間請求損害賠償（核定訴訟標的價額）事件，兩造對
於中華民國111年8月23日臺灣高等法院裁定（110年度上字第683
號），各自提起抗告，本院裁定如下：
    主  文
兩造抗告均駁回。
抗告訴訟費用由兩造各自負擔。
    理  由
本件兩造間請求損害賠償事件，抗告人盛匯工業股份有限公司（
下稱盛匯公司）於第一審主張：兩造於民國103年間與訴外人統
一東京股份有限公司（下稱東京公司）簽訂「電力品質控制節電
系統工程服務合約書」（下稱系爭服務合約），兩造並簽訂「電
力品質控制節電系統工程保用維修合約書」（下稱系爭保用合約
）、「電力品質控制節電系統測試驗收協議書」（下稱系爭驗收
協議）、「補充協議書」（下稱103年補充協議），由抗告人焺
有節能科技股份有限公司（下稱焺有公司）將東京公司提供之「
工業用高壓電力品質控制節電系統」設備1組（下稱系爭設備）
，安裝於伊之廠房內，節能率為15%，伊按月給付東京公司節能
服務費（下稱服務費），合約期間自驗收完成日起算5年，系爭
設備自驗收完成日起保用5年。系爭設備安裝後驗收之節能率僅1
1%，兩造再於104年7月16日簽訂「補充協議書」（下稱104年補
充協議），並認定於同日驗收完成。系爭設備於107年間因焺有
公司人員操作不當而毀損，經焺有公司拆回修復，兩造於109年
間協議將系爭設備切換為台電系統以測試節能效率，焺有公司於
測試期間屆滿後拒絕切換回節能系統，均致伊受損害等情，而聲
明請求：㈠焺有公司給付新臺幣（下同）272萬4,575元本息；㈡焺
有公司將系爭設備之節能率調整為至少11%；㈢焺有公司自109年7
月16日起至履行前項聲明之日止按月給付14萬9,298元。第一審
判命：㈠焺有公司給付盛匯公司272萬4,575元本息；㈡焺有公司將
系爭設備之節能率調整為至少11%；㈢焺有公司自109年7月16日起
至114年7月15日止按月給付盛匯公司14萬9,298元，駁回盛匯公
司其餘之訴。焺有公司、盛匯公司各就第一審敗訴部分分別提起
上訴、附帶上訴，盛匯公司並為訴之追加。原裁定以：聲明㈠之
訴訟標的金額為272萬4,575元。聲明㈡屬財產權之一定行為，盛
匯公司所受利益，係至上訴人履行義務期間，系爭設備發揮節能
效用每月減少支出電費14萬9,298元，此期間未確定，系爭設備
自驗收完成至保用期滿，期間已長達10年，參諸與系爭設備性質
近似之財政部國稅局公布固定資產耐用年數表中第三類、第十五
項「輸電、配電、變電設備」之耐用年限為15年，系爭設備於耐
用年限屆至前均應具有節能率至少11%之效能，可推定權利存續
期間至119年7月15日為止。盛匯公司主張焺有公司應自109年2月
17日起調整系爭設備之節能率，已逾10年，應以10年計算，系爭
設備保用期滿後焺有公司仍負有履行調整節能率之義務，非至本
件判決確定時點即113年5月為止，此部分訴訟標的價額為1,791
萬5,760元。又聲明㈢請求按月給付14萬9,298元，係以一訴附帶
請求其損害賠償，不併算其價額。是聲明㈠、㈡、㈢之訴訟標的價
額為2,064萬0,335元。盛匯公司對第一審駁回其聲明㈢之請求敗
訴部分提起附帶上訴，僅就損害賠償部分請求焺有公司再為給付
，其損害為因系爭設備未調整節能率致無法享有減少電費支出之
利益，權利存續期間推定至119年7月15日為止計5年，此部分訴
訟標的價額為895萬7,880元。盛匯公司於原審追加請求焺有公司
自109年7月16日起至履行聲明㈡之日止，按月再給付2萬3,718元
，推定權利存續期間至119年7月15日止計10年，追加之訴訴訟標
的價額為284萬6,160元。其次，焺有公司對第一審判命其給付27
2萬4,575元本息、將系爭設備之節能率調整為至少11%、自109年
7月16日起至114年7月15日止按月給付14萬9,298元敗訴部分上訴
，合併計算其上訴訴訟標的價額為1,168萬2,455元。
按以一訴主張數項標的者，其價額合併計算之。以一訴附帶請求
其孳息、損害賠償、違約金或費用者，不併算其價額。為民事訴
訟法第77條之2第1項前段及同條第2項所明定。前開第2項規定，
必附帶請求與主請求標的間具有主從關係，且附帶請求係隨主訴
訟標的之法律關係存在而發生者，始足當之。又因定期給付或定
期收益涉訟，以權利存續期間之收入總數為準，期間未確定時，
應推定其存續期間，但其期間超過十年者，以十年計算，亦為同
法第77條之10所明定。查盛匯公司主張：系爭設備於107年9月1
日因焺有公司人員操作不當而毀損，由焺有公司拆回修復，至10
8年3月9日始運返安裝回復運作，依系爭驗收協議第3條約定及民
法第184條第1項前段、第188條第1項規定，焺有公司應賠償該期
間支付之服務費143萬9,457元。伊於109年7月15日系爭服務合約
期間屆至時，已將系爭設備之價金給付東京公司，依103年補充
協議，焺有公司應給付價金13萬8,535元。另兩造協議將系爭設
備切換為台電系統以測試節能效率，焺有公司拒絕於測試期間屆
滿後切換回節能系統，致伊於109年2月17日至同年7月15日期間
無法使用系爭設備節電，依系爭保用合約第4條、104年補充協議
第3條約定，焺有公司應賠償該期間支出服務費114萬6,583元，
並應調整系爭設備節能率為至少11%，而聲明㈠請求焺有公司給付
272萬4,575元本息；聲明㈡請求焺有公司將系爭設備之節能率調
整為至少11%。聲明㈠訴訟標的金額為272萬4,575元，聲明㈡盛匯
公司所受利益，乃至焺有公司履行該義務期間系爭設備發揮節能
效用每月可減少支出電費，此期間未確定，應推定其存續期間。
核其聲明㈠、㈡之原因事實及請求權基礎不盡相同，且聲明㈡係屬
財產權之一定行為，無民事訴訟法第77條之2第2項「不併算其價
額」規定之適用，聲明㈠、㈡應合併計算訴訟標的價額。又聲明㈡
之請求，應依民事訴訟法第77條之10規定，推定其權利存續期間
，參酌系爭設備之耐用年限，及盛匯公司主張焺有公司於系爭設
備保用期滿仍負履行調整節能率之義務，推定其權利存續期間為
10年。原法院因依上開規定，就焺有公司第二審上訴聲明計算其
訴訟標的價額1,168萬2,455元；就盛匯公司第一審起訴、第二審
附帶上訴、追加之訴計算其訴訟標的價額依序為2,064萬0,335元
、895萬7,880元、284萬6,160元，經核於法並無違背。焺有公司
抗告論旨，以聲明㈡之請求為聲明㈠之附帶請求，不併算價額等語
；盛匯公司抗告論旨，以聲明㈡訴訟標的之價額不能核定，應適
用民事訴訟法第77條之12規定核定為165萬元或該權利存續期間
應按各級法院辦案期限推定為4年4月等語，分別指摘原裁定不當
，聲明廢棄，均非有理由。次按命補繳裁判費之裁定，為法院於
訴訟程序進行中所為之裁定，依民事訴訟法第483 條規定，不得
抗告。兩造就原裁定命其補繳裁判費部分，併提起抗告，自非合
法。
據上論結，本件兩造抗告均為一部不合法，一部無理由。依民事
訴訟法第495條之1第1項、第444條第1項、第449條第1項、第95
條、第78條，裁定如主文。
中　　華　　民　　國　　111 　年　　12　　月　　1 　　日
                      最高法院民事第九庭
　　　　                  審判長法官  盧  彥  如
                                法官  吳  麗  惠
                                法官  翁  金  緞
                                法官  黃  明  發
                                法官  林  麗  玲
本件正本證明與原本無異
                          書　記　官　賴  立  旻
中　　華　　民　　國　　111 　年　　12　　月　　16　　日